臺灣高等法院臺南分院刑事判決
110年度上易字第282號
上  訴  人  臺灣雲林地方檢察署檢察官
被      告  林恊同


上列上訴人因被告違反家庭暴力防治法等案件，不服臺灣雲林地
方法院109年度易字第597號中華民國110年3月9日第一審判決（
起訴案號：臺灣雲林地方檢察署109年度偵字第898號），提起上
訴，本院判決如下：
    主  文
原判決撤銷。
甲○○犯如附表編號1至3所示違反保護令罪，各處如附表編號1至3
所示之刑。附表編號1、2所處之刑，應執行有期徒刑參月，如易
科罰金，以新臺幣壹仟元折算壹日。
    事  實
一、甲○○與乙○○前係夫妻關係（已於民國108年6月6日登記離婚
    ），屬家庭暴力防治法第3條第1款之家庭成員關係。甲○○前
    因對乙○○實施家庭暴力行為，經臺灣臺中地方法院（下稱臺
    中地院）於108年6月20日以108年度家護字第747號核發民事
    通常保護令，裁定禁止甲○○對乙○○實施家庭暴力及騷擾行為
    ，保護令有效期間為1年。甲○○已於108年6月25日14時30分
    許，經員警告知而知悉上開保護令之內容。詎甲○○於本案保
    護令有效期間，分別為下列違反保護令之行為：
　㈠於108年8月26日凌晨1時許，在不詳地點，以通訊軟體LINE（
    下稱LINE）接續撥打電話予乙○○，並以LINE傳送監視器所拍
    下乙○○裸體之影片（如附表編號1①、②所示），以此方式騷
    擾乙○○，並使乙○○心生畏懼，致生危害於安全。
　㈡於108年9月6日中午12時許，在不詳地點，以門號0000000000
    號行動電話接續撥打電話予乙○○，並以LINE傳送文字訊息（
    如附表編號2①、②所示），以此方式騷擾乙○○，並使乙○○心
    生畏懼，致生危害於安全。
　㈢於108年10月1日21時53分至同日23時32分，接續使用LINE撥
    打電話予乙○○（如起訴書附表編號5所示），以此方式騷擾
    乙○○。嗣經乙○○報警處理，始悉上情。　　
二、案經乙○○訴由臺中市政府警察局豐原分局移送臺灣雲林地方
    檢察署檢察官偵查起訴。
    理  由
壹、程序部分　　
　　原審判決以被告所犯並非死刑、無期徒刑或最輕本刑為3年
    以上有期徒刑或高等法院管轄第一審之案件以外之罪，被告
    於準備程序中就被訴事實為有罪之陳述，經告知簡式審判程
    序之旨，並聽取被告與公訴人之意見後，依刑事訴訟法第27
    3條之1規定，裁定依簡式審判程序審理，並諭知依刑事訴訟
    法第273條之2、第159條第2項之規定，不適用傳聞法則有關
    限制證據能力之相關規定。嗣經檢察官及被告於本院審理時
    對於本判決以下所引用被告以外之人於審判外之供述證據，
    均表示同意列為本案證據（本院卷第81、115頁）。本院審
    酌該證據作成時之情狀，並無違法或不當等情形，認為以之
    作為本案之證據亦屬適當，且為證明本案犯罪事實所必要，
    依刑事訴訟法第159條之5規定，自有證據能力。
貳、認定犯罪事實所憑之證據及理由
一、被告於偵查中固不否認有於附表所示時間，撥打電話給告訴
    人，並傳送如附表所示影片及文字訊息，然否認有何違反保
    護令及恐嚇犯行（警卷第11至23頁，偵卷第57至63頁、第11
    3頁、第114頁），嗣於原審及本院審理時則為自白認罪之供
    述（原審卷第100頁，本院卷第78、126頁），其自白認罪之
    供述，核與證人即告訴人乙○○、證人賴冠樺、王國泰於警詢
    、偵查中之證述相符（乙○○部分見警卷第25至37頁，偵卷第
    47至51頁、第103至104頁；賴冠樺部分見偵卷第85至86頁；
    王國泰部分見偵卷第133頁，被告傳送附表編號2影片當時，
    告訴人適在大陸，無法閱覽影片內容，乃轉傳王國泰律師儲
    存），並有LINE通訊紀錄及手機通聯紀錄擷圖18張、臺中地
    院108年度家護字第747號民事通常保護令、雲林縣警察局斗
    六分局保護令執行紀錄表、告訴人與證人王國泰之LINE通訊
    紀錄、影片擷圖5張、影片光碟1片在卷可資佐證（警卷第41
    至63頁、第67頁，偵卷第137至141頁，偵卷光碟存置袋），
    復經本院調取臺中地院108年度家護字第747號通常保護令事
    件全卷查閱無訛，足認被告之自白與事實相符，可以採信。
二、被告雖於偵查中否認犯行，並供述：本案所為背後都有原因
    ，撥打電話給告訴人是因為告訴人跟我鬧翻後，將公司○○○
    帶去中國，所以才多次打電話給告訴人，傳送影片及文字訊
    息是要讓告訴人的哥哥（即○○○）知道告訴人的狀況等語，
    惟查，證人賴冠樺於偵查中已證述：108年3月間離開被告經
    營的公司，是自己決定要去新疆，與告訴人沒有關連，在臺
    灣的工作和新疆的工作不同，沒有機密的問題等語（偵卷第
    86頁）。且被告明知○○○係告訴人兄長，若將監視器拍攝告
    訴人裸體的影片外流，依社會一般觀念，將足以貶損告訴人
    在社會上之評價，而有損於告訴人之名譽，況從被告所傳影
    片與文字內容綜合以觀，足認被告有以影片散布至○○○任職
    的學校而恐嚇告訴人之意，復參告訴人於警詢指稱：電話一
    直響，我不想接他電話，到後來就直接關靜音，被告使用LI
    NE及手機騷擾我，要利用影片在我哥哥○○○的學校播放，毀
    壞我跟我哥哥的名譽，讓我心生恐懼。因為不想跟被告有接
    觸，所以他打電話我一律不接等語（警卷第27、29、37頁）
    ，足認告訴人已因被告多次撥打電話感到不快不安，且因被
    告傳送影片及文字訊息之行為而心生畏懼，則不論被告目的
    、動機為何，客觀上足堪認定被告多次撥打電話給告訴人，
    已構成對告訴人的騷擾，被告傳送影片及文字訊息，已使告
    訴人心生畏懼，並感到精神上痛苦，而屬家庭暴力之恐嚇行
    為至明。又被告供述：附表編號3撥打LINE電話給告訴人是
    因告訴人先打電話給我，我沒有接到，回電給她的等語（本
    院卷第127頁），被告的通話紀錄有告訴人於108年9月26日
    的來電顯示，並據告訴人供承：9月26日有回撥給被告等語
    （偵卷第103至104頁），然108年9月26日距同年10月1日相
    隔已有5日，期間告訴人均無再與被告通訊，被告於108年10
    月1日撥打電話給告訴人是否回撥，非無疑義，且被告先前
    已為附表編號1、2密集撥打電話給告訴人，均未獲回應，已
    知告訴人無意與其聯絡，而仍於108年10月1日再密集4次撥
    打電話給告訴人，自已屬騷擾行為。
三、綜上，本案事證明確，被告違反保護令犯行堪予認定，應依
    法論罪科刑。
參、論罪科刑　　
一、被告行為後，刑法第305條規定雖於108年12月25日修正公布
    ，並於同年月27日生效施行，然該次修正僅係將罰金刑刑度
    修正為新臺幣（下同）9,000元以下，此與修正前300元以下
    罰金刑應依中華民國刑法施行法第1條之1第2項前段規定提
    高30倍後之刑度，兩者並無差異，是就被告所涉本案犯行之
    法定刑度並未修正，實質上並無法律效果及行為可罰性範圍
    之變更，自無新舊法比較之問題，應逕行適用裁判時之法律
    。　　　　
二、家庭暴力防治法所稱「家庭暴力」，係指家庭成員間實施身
    體、精神或經濟上之騷擾、控制、脅迫或其他不法侵害之行
    為。「家庭暴力罪」，係指家庭成員間故意實施家庭暴力行
    為而成立其他法律所規定之犯罪。家庭暴力防治法第2條第1
    、2款分別定有明文。被告與告訴人為前配偶關係，業據被
    告與告訴人供述在卷，並有渠二人之戶籍資料查詢結果及離
    婚調解筆錄在卷足憑（本院卷第85至92頁），二人間具有家
    庭暴力防治法第3條第1款所定之家庭成員關係。
三、家庭暴力防治法所謂精神上不法侵害，包括以謾罵、吼叫、
    侮辱、諷刺、恫嚇、威脅之言詞語調脅迫、恐嚇被害人之言
    語虐待；竊聽、跟蹤、監視、冷漠、鄙視或其他足以引起人
    精神痛苦之精神虐待及性虐待等行為，詳言之，若某行為已
    足以引發行為對象心理痛苦畏懼之情緒，應即該當精神上不
    法侵害之行為，且因家庭暴力行為多有長期性、習慣性、隱
    密性、連續性之特徵，家庭成員間關係密切親近，對於彼此
    生活、個性、喜惡之瞭解為人際網路中最深刻者，於判斷某
    一行為是否構成精神上不法侵害時，除參酌社會上一般客觀
    標準外，更應將被害人主觀上是否因加害人行為產生痛苦恐
    懼或不安之感受納入考量。至家庭暴力防治法第2條第3款規
    定之騷擾，係指任何打擾、警告、嘲弄或辱罵他人之言語、
    動作或製造使人生畏怖之行為，使他人因而產生不快不安之
    感受，與前述精神上不法侵害行為肇致相對人心理恐懼痛苦
    ，在程度上有所區分。家庭暴力防治法第61條第1款、第 2
    款係依被告之行為對被害人造成影響之輕重而為不同規範，
    若被告所為已使被害人生理或心理上感到痛苦畏懼，即可謂
    係對被害人實施身體或精神上不法侵害之家庭暴力行為，反
    之若尚未達此程度，僅使被害人產生生理、心理上之不快不
    安，則僅為騷擾定義之規範範疇。是故若被告所為，顯已超
    出使被害人生理、心理感到不安不快之程度，而造成被害人
    生理、心理上的痛苦，係違反家庭暴力防治法第61 條第1款
    規定，自無庸再論以同條第2款規定（臺灣高等法院暨所屬
    法院99年法律座談會刑事類提案第9號研討結果參照）。
四、被告就附表編號1、2所為，多次撥打LINE電話給告訴人，固
    使告訴人感到不快不安，而構成騷擾，然所傳送之影片及文
    字訊息，足以引發告訴人痛苦與畏懼之情緒，該當於恐嚇危
    害安全之行為，是核被告就附表編號1、2所為，均係犯家庭
    暴力防治法第61條第1款之違反保護令罪及刑法第305條之恐
    嚇危害安全罪，被告各次行為均係於同一日於緊密之時間內
    接續為之，各個舉動之獨立性薄弱，應視為數個舉動之接續
    施行，合為包括之接續犯，而分別論以一違反保護令罪與一
    恐嚇危害安全罪較為適當，其係以一行為同時觸犯上開2罪
    名，為想像競合犯，應依刑法第55條之規定，均從一重論以
    家庭暴力防治法第61條第1款之違反保護令罪。另被告先前
    已知告訴人不欲接聽其電話，仍為附表編號3所示接續4次撥
    打電話騷擾被告，故核被告就附表編號3所為，則係犯家庭
    暴力防治法第61條第2款之違反保護令罪，其於同一日密接
    之時間內撥打電話騷擾告訴人，各次撥打電話之舉動，應視
    為數個舉動之接續施行，論以一違反保護令罪。被告所犯上
    開三罪，犯罪日期明顯間隔相當期間，並非於密切接近之時
    間內所為，且參被告於警詢、偵查中供述：108年8月26日凌
    晨撥打電話給告訴人，是因為告訴人將公司○○○賴冠樺帶至
    大陸新疆，我聯絡不到賴冠樺，欲阻止這件事，賴冠樺當時
    是我們公司的，賴冠樺有跟其他公司合作，我主要是要聯絡
    有關公司的事情，傳送影片是要告訴告訴人她以前在我家的
    所作所為，做人不要太過分，想透過這種方式避免她毀了這
    個○○○等語（警卷第15頁，偵卷第59頁）。另於警詢、偵查
    及本院供述：108年9月6日撥打電話給告訴人及傳送文字訊
    息，是因9月6日之前，我有貨櫃要外銷出去，在雲林本來要
    邀請縣長幫忙宣傳，遭告訴人在大陸阻擋，並打電話檢舉我
    臺灣公司有違建，致縣長、農委會副主委不敢到場，當晚因
    有與人喝酒，才打電話給告訴人，建管六處就是違建的事情
    ，告訴人也叫國稅局來查我公司的帳。又因告訴人家人不了
    解告訴人的狀況，才會指明要傳送影片給告訴人的哥哥看。
    108年10月1日是告訴人先於108年9月26日撥打LINE給我，我
    沒有接到，回電給她的等語（警卷17至19頁，偵卷第61頁，
    本院卷第126至127頁）。顯見被告為附表編號1之違反保護
    令犯行後，另因公司貨品外銷宣傳及被檢舉違建、查稅之爭
    議，始起意再為附表編號2之違反保護令犯行，且附表編號3
    接續4次撥打電話，亦顯非出於與附表編號1、2同一犯意而
    為，是被告關於附表編號1至3所為，既非於密切接近之時間
    內所為，且犯意不同，行為殊異，應予分論併罰。
五、上訴之判斷
　㈠檢察官上訴意旨略以：被告於108年8月26日、9月6日、10月1
    日對告訴人為違反保護令犯行，係以傳送訊息及撥打電話之
    行為方式恐嚇、騷擾告訴人，次數非少，難認犯罪所生之損
    害輕微，兼之被告尚未與告訴人達成和解，告訴人所受損害
    未經填補，原審僅判處被告有期徒刑3月，並諭知以1,000元
    折算1日之法定最低標準以易科罰金，未能使罰當其罪，非
    無再行審酌必要等語。
　㈡原審以被告犯違反保護令罪，罪證明確，予以論罪科刑，固
    非無見，惟查，被告所犯附表編號1至3所示違反保護令罪，
    犯罪時間有明顯間隔，各次行為並非於密切接近時間內而為
    ，且係本於不同犯意，應予分論併罰，原審以全部為接續行
    為，依想像競合犯論以一罪，容有未洽。檢察官上訴意旨指
    陳本案被告違反保護令犯行，次數非少，原審量處之刑未能
    使罰當其罪，非無理由，應由本院撤銷改判之。
　㈢爰以行為人之責任為基礎，審酌被告與告訴人前為夫妻關係
    ，本應以理性態度處理彼此間之問題，被告明知經法院核發
    保護令，本應遵守，竟漠視保護令所表彰之國家公權力及對
    家庭暴力被害人之保護作用，以上開方式騷擾、恐嚇告訴人
    ，使告訴人心生恐懼，精神上陷於不安之狀態，所為殊無足
    取。而被告經核發保護令之家庭暴力行為，經原審法院108
    年度易字第637號、108年度訴字第899號判決各判處有期徒
    刑4月確定 (嗣經裁定應執行有期徒刑6月確定），有臺灣高
    等法院被告前案紀錄表在卷，並經本院調取各該確定判決查
    閱無訛。並審酌被告各次違反保護令之犯罪動機、目的、手
    段，被告犯後對於本案違反保護令犯行，雖於偵查中否認犯
    罪，然於原審及本院審理時已認罪坦承犯行。又雖於原審審
    理期間曾調解，但因與告訴人未能達成共識而未能成立調解
    。復考量檢察官上訴指陳及告訴人對於本案刑度之意見，兼
    衡被告於原審及本院審理時自陳之職業、家庭經濟狀況、智
    識程度（原審卷第101、102頁，本院卷第128頁）等一切情
    狀，爰分別量處如附表編號1至3所示之刑，並均諭知易科罰
    金折算標準。
　㈣又衡酌附表編號1、2所示被告先後違反保護令之犯行，均係
    違反同一保護令，犯罪手段、情節類似，犯罪時間分別在10
    8年8月26日及同年9月6日，爰基於數罪併罰限制加重與多數
    犯罪責任遞減原則，就此2犯行所處之刑，定應執行刑為有
    期徒刑3月，並諭知易科罰金折算標準。
　㈤末查，本案附表編號2部分，被告固係以所持用之門號000000
    0000號行動電話撥打電話騷擾告訴人，其餘使用LINE通訊軟
    體撥打電話、傳送影片、文字訊息等行為，究係使用行動電
    話或電腦等通訊設備，及該等通訊設備是否仍然存在，均屬
    不明，卷內亦無此部分證據資料，且因未據扣案，該行動電
    話或通訊設備具體內容難以特定，衡以通訊科技日新月異，
    更新迅速，縱使就本案被告持以犯罪之行動電話或通訊設備
    諭知沒收，於預防持以再犯之立法目的並無助益，為避免開
    啟無益之沒收或追徵程序，過度耗費訴訟資源而無助於目的
    之達成，爰依刑法第38條之2第2項規定，本於比例原則，應
    認沒收該等行動電話或通訊設備欠缺刑法上之重要性，無宣
    告沒收或追徵之必要，附此敘明。
據上論斷，應依刑事訴訟法第369條第1項前段、第364條、第299
 條第1項前段，家庭暴力防治法第61條第1款、第2款，刑法第11
條前段、第305條、第55條、第51條第5款、第41條第1項前段、
刑法施行法第1條之1第1項、第2項前段，判決如主文。
本案經檢察官江金星、段可芳提起公訴，檢察官蔡少勳提起上訴
，檢察官陳建弘到庭執行職務。
中　　華　　民　　國   110    年    9    月    24    日
                    刑事第六庭  審判長法  官  張瑛宗
                                      法  官  李秋瑩
                                      法  官  林逸梅
以上正本證明與原本無異。
不得上訴。
                                      書記官  蔡双財
中　　華　　民　　國　　110 　年　　9 　　月　　24　　日
附錄本案論罪科刑法條
家庭暴力防治法第61條
違反法院依第14條第1項、第16條第3項所為之下列裁定者，為本
法所稱違反保護令罪，處3年以下有期徒刑、拘役或科或併科新
臺幣10萬元以下罰金：
一、禁止實施家庭暴力。
二、禁止騷擾、接觸、跟蹤、通話、通信或其他非必要之聯絡行
    為。
三、遷出住居所。
四、遠離住居所、工作場所、學校或其他特定場所。
五、完成加害人處遇計畫。
　　
附表        編號 時間  行為 內容 數量 本院宣告刑 備註 1  108年8月26日  ①凌晨1時15分許、   1時21分許、1時2   7分許、1時49分   許 撥打LINE電話 告訴人未接 4次 甲○○犯違反保護令罪，處有期徒刑貳月，如易科罰金，以新臺幣壹仟元折算壹日。 起訴書附表編號1、2   ②凌晨1時36分許 LINE傳送影片 告訴人裸體遭監視器畫面拍攝之影片 1部   2  108年9月6日  ①中午12時15分  至14時28分許 以手機門號0000000000撥打告訴人電話 告訴人未接 18次 甲○○犯違反保護令罪，處有期徒刑貳月，如易科罰金，以新臺幣壹仟元折算壹日。 起訴書附表編號3、4   ②中午12時36分、   37分、42分許 傳送LINE文字訊息 「○○○學校開學了，應該 ，，，，，， ，，，，，， ，，，」、「放電影A片」、「國稅局，建管六處。」    3 108年10月1日 21時53分許、22時許、22時18分許、23時32分許 撥打LINE電話 告訴人未接 4次 甲○○犯違反保護令罪，處拘役貳拾日，如易科罰金，以新臺幣壹仟元折算壹日。 起訴書附表編號5